臺灣新北地方法院刑事裁定
111年度板秩抗字第5號
抗  告  人
即被移送人  吳柏賢



上列抗告人即被移送人因違反社會秩序維護法案件，不服本院板
橋簡易庭中華民國111年4月29日110年度板秩字第275號第一審裁
定（移送機關及案號：新北市政府警察局中和分局110年11月10
日新北警中刑字第1104680309號），提起抗告，本院普通庭為第
二審裁定如下：
    主  文
抗告駁回。
    理  由
一、原裁定意旨略以：抗告人即被移送人吳柏賢（下稱抗告人）
    於民國110年10月26日12時20分許，在新北市○○區○○路000巷
    00弄00號1樓，無故以行動電話撥打警察機關報案專線110，
    謊報有人有自殺傾向，經核所為已違反社會秩序維護法第85
    條第3款之規定，爰依法裁處罰鍰新臺幣（下同）2千元等語
    。
二、抗告意旨略以：伊當時一直按他門鈴、也一直打電話，但是
    都沒有人回應，伊聽到裡面手機在響，而且伊前一天去找他
    的時候，門口還貼斷電通知，加上伊堂哥是燒炭自殺，所以
    才懷疑他是不是怎麼了，並且報警處理，伊不是無故謊報等
    語。
三、故意向公務員謊報災害者，處拘留或新臺幣1萬2千元以下之
    罰鍰，社會秩序維護法第85條第3款定有明文；受裁定人或
    原移送之警察機關對於簡易庭就第45條移送之案件所為之裁
    定，有不服者，得向同法院普通庭提起抗告；法院受理違反
    本法案件，除本法有規定者外，準用刑事訴訟法之規定，社
    會秩序維護法第58條前段、第92條分別明定。又抗告法院認
    為抗告無理由者，應以裁定駁回之，刑事訴訟法第412條亦
    有明文。
四、經查：
  ㈠抗告人於110年10月26日12時20分許，在新北市○○區○○路000
    巷00弄00號1樓前，以其所持用0000000000號門號，撥打110
    報案專線，陳稱：民眾去手機行辦手機，神情感覺很憔悴疑
    似想自殺等語乙節，為抗告人所不否認，並有職務報告、新
    北市政府警察局中和分局景安所受理民眾110報案案件各1份
    （見本院110年度板秩字第275號卷【下稱板秩卷】第9頁、
    第17頁）在卷可憑，且經本院受命法官勘驗卷附現場處理員
    警密錄器錄影光碟（檔案名稱：2021_1026_123818_001.MOV
    。），勘驗結果如下：
　  員警：照會打電話就好，為什麼要親自跑來別人家？打電話
    沒接還過來找人，是要討債嗎？
    抗告人：沒有要討債，因為他拿了東西正常一定要接電話，
    如果照會打電話沒接，亞太業務會跟我說，我這樣是給他盜
    辦。
　  員警：電話沒接可以走民事求償或發存證信函，為什麼要直
    接來他家找他？
    抗告人：業務要我找到人，因為他拿了東西。
    (自影片59秒處起)
    員警：而且你報這什麼案，說他想要自殺，我們還跑過來。
    抗告人：我感覺他就真的好像要自殺。
    員警：那你昨天就應該要報案了啊。
    抗告人：因為他昨天沒回來。
    員警：那他在辦手機的時候就應該要報案了，而不是你人
    在這邊叫我們一起過來。
    抗告人：所以我才說我沒有要報這個，他叫你們過來我也…
　　。
    員警：你是說他想要自殺我們才會過來，結果你是要來照會
    。
    抗告人：我懂你意思，你意思是說就算他人在裡面不出來，
    我也不能這樣。就算他是睡在裡面就是不開，這也是我的問
    題。
    員警：他不開是他的自由，他如果真的想自殺，他去辦手機
    那一刻你就該打電話了，你過幾天才打，要死早就死了。所
    以你是要叫我們一起逼他出來，你要看到他，跟他拿東西嘛
    。
    抗告人：我只是問說，正常來講他人在裡面，我在報的時候
    我才問這樣子，他就說好，他請人來看，就掛了。所以我才
    說他叫消防車和救護車來，我也嚇一跳。
  ㈡抗告人於警詢時供稱：對方來我的通訊行辦門號，電信公司
    要確認有無申辦，要跟對方確認，但聯絡簿上他，所以電信
    公司要伊找他確認，伊一直打電話給對方，都不接，簡訊也
    沒回，伊遂於110年10月25日20時、21時許，到對方住處大
    門貼紙條，請他回電，翌日伊再次前往對方住處按門鈴、打
    電話，屋內有傳出鈴聲，對方的機車也回來了，所以伊就打
    110報案，伊有詢問110對方疑似在家裡自殺，伊應該先確定
    後再報案，還是可以先報案，110請伊在現場等候便掛斷電
    話等語（見本院板秩卷第12頁），是依抗告人上開供述及本
    院勘驗現場處理員警密錄器光碟之結果，抗告人僅係因為對
    方不接電話、不回簡訊，亦不回應門鈴聲，就打110報案，
    表示有人在家裡自殺，導致不知情之員警及救護車到場處理
    ，顯然已使公務人員疲於奔命，且可能影響真正災害之搶救
    ，基此，本院參酌社會秩序維護法第85條第3款之立法意旨
    「謊報災害常使公務員疲於奔命，且可能影響真正災害之搶
    救，故參考日本輕犯罪法第1條第16款為本條第3款之規定」
    ，認抗告人所為顯已違反社會秩序維護法第85條第3款之故
    意向該公務員謊報災害之行為，自應依法論處。
　㈢綜上，原裁定依社會秩序維護法第85條第3款規定，裁處抗告
    人罰緩2千元，經核其認事用法俱無違誤，所為之裁處亦屬
    適當。抗告人徒以上開理由指摘原裁定不當，顯無理由，應
    駁回其抗告。
五、據上論斷，應依社會秩序維護法第92條，刑事訴訟法第412
    條，裁定如主文。　　
中　　華　　民　　國　　111 　年　　11　　月　　10　　日
                  刑事第十二庭  審判長法　官  陳正偉
　　　　　　　　　
　　　　　　　　　                    法  官  陳志峯
　　　　　　　　　
　　　　　　　　　                    法  官  鄭淳予
以上正本證明與原本無異
如不服本裁定應於裁定送達後5日內向本院提出抗告狀
                                      書記官　汪承翰
中　　華　　民　　國　　111 　年　　11　　月　　11　　日